【裁判字號】    97,易緝,37
【裁判日期】    970911
【裁判案由】    詐欺
【裁判全文】
臺灣士林地方法院刑事判決              97年度易緝字第37號
公  訴  人  臺灣士林地方法院檢察署檢察官
被      告  甲○○
上列被告因詐欺案件，經檢察官提起公訴（95年度偵字第10346
號），而被告於本院準備程序中就被訴事實為有罪之陳述，爰經
合議庭裁定由受命法官獨任依簡式審判程序審理，並判決如下：
    主  文
甲○○共同意圖為自己不法之所有，以詐術使人將本人之物交付
，處有期徒刑壹年，減為有期徒刑陸月，如易科罰金，以銀元
佰元即新臺幣玖佰元折算壹日。
    事實及理由
一、本件犯罪事實及證據均引用檢察官起訴書（如附件）之記載
    ，並補充如下：上揭事實，業據被告甲○○於本院審理中坦
    承不諱（參見本院卷第64頁、第70頁），核與起訴書所載證
    據相符，堪認其自白與事實相符，可以採信。本案事證明確
    ，被告犯行堪予認定，應依法論科。。
二、按被告行為後，民國94年2月2日修正公布之刑法（下稱修正
    後刑法，至於95年7月1日修正施行前之刑法則稱修正前刑法
    ）已於95年7月1日施行，修正後刑法第2條第1項「行為後法
    律有變更者，適用行為時之法律。但行為後之法律有利於行
    為人者，適用最有利於行為人之法律」之規定，係規範行為
    後法律變更所生新舊法律比較適用之準據法，於修正後刑法
    施行後，自應適用該規定，為「從舊從輕」之比較；又比較
    新舊法時，應就罪刑有關之共犯、未遂犯、想像競合犯、牽
    連犯、連續犯、結合犯，以及累犯加重、自首減輕暨其他法
    定加減原因（如身分加減）與加減例等一切情形，綜其全部
    罪刑之結果而為比較後，再適用有利於行為人之法律處斷，
    而不得一部割裂分別適用不同之新舊法（最高法院24年上字
    第4634號、29年上字第964號判例意旨、最高法院95年度第8
    次刑事庭會議決議參照）。經查：
(一)、刑法第339條普通詐欺之罪，法定刑得科或併科1千元以下罰
    金，依被告行為時之修正前刑法第33條第5 款規定：「主刑
    之種類如左：五、罰金：1 元以上。」，換算新臺幣後，為
    新臺幣3元以上。惟修正後刑法第33條第5款規定：「主刑之
    種類如下：五、罰金：新臺幣1千元以上，以百元計算之。
    」，經比較修正前後關於科處罰金刑之最低刑度規定，自應
    以被告行為時之修正前刑法較有利於被告。
(二)、被告行為時，刑法分則編有關罰金刑之貨幣單位係銀元；且
    依刑法分則編應處罰金者，應適用罰金罰鍰提高標準條例第
    1條、第4條之規定，亦即應按各該具體條文制定或修正之先
    後，定其罰金提高之倍數。惟被告行為後，刑法施行法增訂
    第1條之1，於95年6 月14日經總統公布，並自同年7月1日起
    施行；該條規定：「中華民國94年1月7日刑法修正施行後，
    刑法分則編所定罰金之貨幣單位為新臺幣。94年1月7日刑法
    修正時，刑法分則編未修正之條文定有罰金者，自94年1 月
    7日刑法修正施行後，就其所定數額提高為30倍。但72年6月
    26日至94年1月7日新增或修正之條文，就其所定數額提高為
    3 倍」。亦即自95年7月1日起，刑法分則編所定罰金之貨幣
    單位，由原來之銀元改為新臺幣；且94年1月7日刑法修正時
    ，刑法分則編未修正之條文定有罰金者，自95年7月1日起，
    有關罰金之數額提高為30倍。本案被告係犯刑法第339條第1
    項之普通詐欺罪，該罪有罰金刑之處罰，且自24年7月1日公
    布施行後，即未再修正，是依增訂刑法施行法第1條之1之規
    定，其罰金以新臺幣為單位，數額應提高30倍，相較於修正
    前之罰金以銀元為單位，且適用罰金罰鍰為提高標準條例之
    結果應提高10倍者換算，對被告而言，並無有利與否之情形
    （新臺幣與銀元之比例為1：3，換算結果，亦為30倍）。
(三)、關於共同正犯：修正前刑法第28條規定：「二人以上共同『
    實施』犯罪之行為者，皆為共同正犯」，新法修正為：「二
    人以上共同『實行』犯罪之行為者，皆為共同正犯」，將舊
    法之「實施」修正為「實行」。原「實施」之概念，包含陰
    謀、預備、著手及實行等階段之行為，修正後僅共同實行犯
    罪行為始成立共同正犯。是新法共同正犯之範圍已限縮，排
    除陰謀犯、預備犯之共同正犯。新舊法就共同正犯之範圍既
    因此而有變動，自屬犯罪後法律有變更，而非僅屬純文字修
    正，經比較新舊法結果，修正後之規定並非對被告較為有利
    ，自應適用行為時刑法之規定。
(四)、關於易科罰金折算標準之規定，修正後刑法第41條第1 項前
    段規定：「犯最重本刑為5 年以下有期徒刑以下之刑之罪，
    而受6個月以下有期徒刑或拘役之宣告者，得以新臺幣1千元
    、2千元或3千元折算1 日，易科罰金」，而依修正前同條項
    （「得以銀元1元以上3元以下折算1 日，易科罰金」）及修
    正前罰金罰鍰提高標準條例第2 條（現已刪除）規定，就其
    原定數額提高為100倍折算1日，則係以銀元100元至300元折
    算1 日，經折算為新臺幣幣值後，以新臺幣300元至900元折
    算1 日。是比較修正前後之易科罰金折算標準，自以行為時
    即修正前之規定，較有利於被告。
(五)、就上述各條文修正前後之規定為綜合比較，並揆諸前揭最高
    法院判例、決議及修正後刑法第2條第1項規定之「從舊、從
    輕」原則，本案自應整體適用修正前刑法相關規定。
三、核被告甲○○所為，係犯刑法第339條第1項之詐欺取財罪。
    被告與李文賢及鄧台福（李文賢、鄧台福部分，業經本院另
    案判處罪刑確定）間，就上開犯行有犯意聯絡及行為分擔，
    應論以共同正犯。爰審酌被告正值青壯之年，不思循正當途
    徑獲取財物，竟為貪圖私利，以佯裝代為尋人之方式詐取財
    物，危害社會秩序非輕，犯後係經本院通緝到案後始坦承犯
    行之態度，並其智識程度及生活狀況等一切情狀，量處如主
    文所示之刑。又被告犯罪時間在96年4 月24日以前，且其係
    於中華民國96年罪犯減刑條例實施後之97年4 月29日為本院
    通緝，於同年6 月15日緝獲，有卷附本院通緝書及撤銷通緝
    書在卷可稽，尚不適用該條例第5 條不得減刑之規定，爰依
    同條例第2 條第1 項第3 款規定減其宣告刑二分之一，併諭
    知易科罰金之折算標準，以示懲儆。
據上論斷，應依刑事訴訟法第273 條之1 第1 項、第299 條第1
項前段、第310 條之2 、第454 條第2 項，刑法第2 條第1 項前
段、第339 條第1 項，修正前刑法第28條、第41條第1 項前段，
刑法施行法第1 條之1 第1 項、第2 條前段，修正前罰金罰鍰提
高標準條例第2 條，中華民國96年罪犯減刑條例第2 條第1 項第
3 款、第7 條、第9 條，判決如主文。
本案經檢察官徐名駒到庭執行職務。
中    華    民    國    97    年    9     月    11    日
                      刑事第六庭法  官  吳祚丞
以上正本證明與原本無異。
如不服本判決應於送達後10日內，向本院提出上訴書狀。其未敘
述上訴理由者，應於上訴期間屆滿後20日內向本院補提理由書狀
（均須按他造當事人之人數附繕本）。
                                書記官  方蘭芬
中    華    民    國    97    年    9     月    11    日
附錄本案論罪科刑法條：
中華民國刑法第339 條第1項（普通詐欺罪）
意圖為自己或第三人不法之所有，以詐術使人將本人或第三人之
物交付者，處5 年以下有期徒刑、拘役或科或併科1 千元以下罰
金。


司法院資訊處製作；財團法人民間司法改革基金會備份。
